臺灣雲林地方法院民事簡易判決
                                     110年度港簡字第52號
原      告  華南產物保險股份有限公司

法定代理人  陳文智  
訴訟代理人  林彥儒  
            蔡明軒  
            蘇嘉維  
被      告  李晉源  



上列當事人間請求損害賠償事件，本院於民國110 年5 月6 日言
詞辯論終結，判決如下：
    主      文
被告應給付原告新臺幣壹萬柒仟參佰貳拾肆元，及自民國一百一
十年三月十九日起至清償日止，按週年利率百分之五計算之利息
。
原告其餘之訴駁回。
訴訟費用新臺幣壹仟貳佰貳拾元由被告負擔百分之十五，餘由原
告負擔。
本判決原告勝訴部分得假執行。
    事實及理由
一、按因侵權行為涉訟者，得由行為地之法院管轄，民事訴訟法
    第15條第1 項定有明文。原告主張依侵權行為法律關係提起
    本件訴訟，本件侵權行為地既位於本院轄區範圍內，則依上
    開規定，本院自屬有管轄，合先敘明。又被告經受合法通知
    ，無正當理由，未於言詞辯論期日到場，核無民事訴訟法第
    386 條各款所列情事，爰依原告聲請，由其一造辯論而為判
    決。
二、原告起訴主張：原告承保訴外人陳文進所有車號0000-00號
    自小客車（下稱系爭車輛）車體損失險，尚在保險期間，而
    被告於民國109年3月27日晚間10時許，騎乘車號000-000號
    普通重型機車（下稱肇事機車）行經雲林縣○○鎮○○路0000號
    前時，因未注意車前狀況，致撞擊系爭車輛，造成系爭車輛
    毀損，陳文進受有損害。嗣原告依保險契約直接將保險金新
    臺幣（下同）11萬6,648 元給付予訴外人即系爭車輛維修廠
    依德股份有限公司，以填補陳文進支出修車費用之損害，併
    依保險法第53條取得對被告之代位求償權，爰依民法第184 
    條、第191 條之2 侵權行為之法律關係，請求被告賠償損害
    等語，並聲明：被告應給付原告11萬6,648元，及自起訴狀
    繕本送達被告之翌日起至清償日止，按週年利率百分之5 計
    算之利息。
三、被告未於言詞辯論期日到場，亦未提出準備書狀做任何聲明
    或陳述。
四、經查，原告主張之事實，業據其提出與所述相符之現場圖、
    行照、交通事故當事人登記聯單、車損照片、估價單、統一
    發票等影本為證（見本院卷第11-25頁），並有本院依職權
    調閱之本件車禍相關調查卷宗在卷可參（見本院卷第33-55
    頁），且被告已於相當時期受合法通知，而於言詞辯論期日
    不到場，亦未提出任何書狀為爭執，依民事訴訟法第280 條
    第3 項前段準用同條第1 項前段規定，視同自認，應堪信原
    告上開之主張為真實。
五、過失論斷：
  ㈠汽車行駛時，駕駛人應注意車前狀況，並隨時採取必要之安
    全措施；汽車停車時，應依下列規定：九、顯有妨礙其他人
    、車通行處所，不得停車。道路交通安全規則第94條第3 項
    前段、第112 條第1 項第9 款分別定有明文。
  ㈡依道路交通事故現場圖、現場照片（見本院卷第35、45-55頁
    ）所示：系爭車輛所停放之處所，有部分停放在道路邊緣，
    但系爭車輛之後輪及後車身均已超過道路邊緣線，就系爭車
    輛車體停放超出道路邊緣線部分，系爭車輛駕駛人是無權停
    車的（即前述妨礙通行不得停車部分），而被告騎乘肇事機
    車因疏未注意車前狀況，致碰撞到系爭車輛左後側，其駕駛
    行為固有過失，但系爭車輛駕駛人停車超線部分，屬違規停
    車，亦有過失。經斟酌系爭車輛後輪及後車身部分處於不得
    停車之狀態，被告屬疏未注意車前狀況，碰撞系爭車輛左後
    側，則兩造間各應負百分之50之過失責任。
六、次按因故意或過失，不法侵害他人之權利者，負損害賠償責
    任。汽車、機車或其他非依軌道行駛之動力車輛，在使用中
    加損害於他人者，駕駛人應賠償因此所生之損害。負損害賠
    償責任者，除法律另有規定或契約另有訂定外，應回復他方
    損害發生前之原狀。第一項情形，債權人得請求支付回復原
    狀所必要之費用，以代回復原狀。民法第184 條第1 項、第
    191 條之2 、第213 條第1 項、第3 項各亦有規定。又依民
    法第196 條請求賠償物被毀損所減少之價額，得以修復費用
    為估定之標準，但以必要者為限（例如︰修理材料以新品換
    舊品，應予折舊），此有最高法院77年度第9 次民事庭會議
    決議可資參照。本件被告騎乘肇事機車在使用中撞擊系爭車
    輛，造成陳文進受有損害，依上開規定即應賠償陳文進回復
    原狀所必要之費用。原告主張系爭車輛受損之修理費用共花
    費11萬6,648元，其中零件費用9萬1,112元、工資費用2萬5,
    536元，有原告所提估價單及統一發票在卷可佐（見本院卷
    第15-23頁）。而依行政院所頒固定資產耐用年數表及固定
    資產折舊率之規定，非運輸業用客車、貨車之耐用年數為5 
    年，依定率遞減法每年折舊率為千分之369，另依營利事業
    所得稅查核準則第95條第6 項規定「固定資產提列折舊採用
    定率遞減法者，以1 年為計算單位，其使用期間未滿1 年者
    ，按實際使用之月數相當於全年之比例計算之，不滿1 月者
    ，以1 月計」是原告前揭請求中零件部分應予折舊。茲系爭
    車輛出廠日為99年9月（以15日為出廠基準日），有系爭車
    輛行車執照影本附卷可參（本院卷第25頁），距本件車禍發
    生日期109 年3 月27日，已使用9年7個月（未滿1 月，以1 
    月計），準此，系爭車輛自出廠日起至發生車禍日止，實際
    出廠年數為9年7個月，已逾自用小客車5 年之耐用年限，則
    系爭車輛之零件僅餘殘值，即本件零件部分僅得請求10分之
    1 價額。因此，系爭車輛扣除折舊後之零件費為9,111元，
    加計非屬零件之工資費用2萬5,536元後，系爭車輛修復之必
    要費用（即損害額）應為3萬4,647元（計算式：9,111元＋2
    萬5,536 元＝3萬4,647元）。
七、又按被保險人因保險人應負保險責任之損失發生，而對於第
    三人有損失賠償請求權者，保險人得於給付賠償金額後，代
    位行使被保險人對於第三人之請求權，保險法第53條著有規
    定；再損害之發生或擴大，被害人與有過失者，法院得減輕
    賠償金額，或免除之，民法第217 條第1 項著有規定。此外
    ，保險公司所承保系爭車輛之被害人，就本件損害之發生或
    擴大與有過失，保險代位之原告自亦應認為與有過失，且此
    項規定之目的，在謀求加害人與被害人間之公平，法院自得
    以職權減輕或免除之（最高法院85年度臺上字第1756號判例
    意旨參照）。經查，被告騎乘肇事機車發生本件車禍，致系
    爭車輛受損，固有過失責任，惟系爭車輛之駕駛人（即原告
    之使用人），同有過失，已如前述。依前說明，系爭車輛駕
    駛人就本件損害之發生或擴大與有過失，本院得以職權減輕
    或免除被告之損害賠償責任。經依上開被告負百分之50之過
    失責任減輕被告之賠償責任後，原告得向被告請求賠償之金
    額為1萬7,324元（計算式：3 萬4,647元×50％＝1萬7,324元【
    元以下四捨五入】），其餘請求則不能准許。
八、末按給付無確定期限者，債務人於債權人得請求給付時，經
    其催告而未為給付，自受催告時起，負遲延責任，其經債權
    人起訴而送達訴狀，或依督促程序送達支付命令，或為其他
    相類之行為者，與催告有同一之效力；又遲延之債務，以支
    付金錢為標的者，債權人得請求依法定利率計算之遲延利息
    ；應付利息之債務，其利率未經約定，亦無法律可據者，週
    年利率為百分之5 ，民法第229 條第2 項、第233 條第1 項
    前段、第203 條分別規定甚明。查本件起訴狀繕本係於110
    年3月8日寄存送達，有本院送達證書可憑（本院卷第65頁）
    ，經10日後，於110 年3 月18日生送達效力，被告應自該日
    起負遲延責任。從而，本件原告依侵權行為及保險代位之法
    律關係，請求被告給付1萬7,324元，及自起訴狀繕本送達翌
    日即110年3月19日起至清償日止，按週年利率百分之5 計算
    之利息，為有理由，應予准許，逾此範圍之請求，則屬無據
    ，應予駁回。
九、本件係就民事訴訟法第427 條第1 項訴訟適用簡易程序所為
    被告部分敗訴之判決，依同法第389 條第1 項第3 款規定，
    應依職權就被告敗訴部分宣告假執行。
十、訴訟費用負擔之依據：衡酌原告勝訴比例（約為百分之十五
    ），依民事訴訟法第79條規定，由被告負擔百分之十五，餘
    由原告負擔。
中　　華　　民　　國　　110 　年　　5 　　月　　20　　日
                      北港簡易庭  法  官  簡廷恩
以上正本證明與原本無異。
如不服本判決，應於送達後20日內，向本院提出上訴狀並表明上
訴理由，如於本判決宣示後送達前提起上訴者，應於判決送達後
20日內補提上訴理由書（須附繕本）。
中　　華　　民　　國　　110 　年　　5 　　月　　20　　日
                                  書記官  伍幸怡